臺灣高等法院臺中分院刑事判決
111年度上訴字第1861號

上  訴  人  臺灣臺中地方檢察署檢察官
被      告  蔡鎮鴻



上列上訴人因被告傷害案件，不服臺灣臺中地方法院109年度訴
字第2178號中華民國111年5月11日第一審判決（起訴案號：臺灣
臺中地方檢察署109年度偵字第20905號），提起上訴，本院判決
如下：
    主  文
上訴駁回。
    事實及理由
壹、程序方面：
　  上訴得明示僅就判決之刑、沒收或保安處分一部為之，刑事
    訴訟法第348 條第3 項定有明文。本案檢察官不服原審判決
    提起上訴，於111年8月4日繫屬本院，依檢察官上訴書及於
    本院審理時表明對原審判決之刑上訴，被告應依累犯規定加
    重其刑，請撤銷改判等語（見本院卷第13至17、186頁）。
    所以本案上訴效力不及於原審認定的犯罪事實，本院只以原
    審認定的犯罪事實為基礎，就原審判決之刑部分審理。
貳、檢察官上訴意旨略以：本件依起訴書證據並所犯法條內載明
    「二、核被告所為，係犯刑法第277條第1項之傷害罪嫌。『
    被告前因毒品案件，經法院判處有期徒刑4月確定，於108年
    1月3日易科罰金執行完畢，有刑案資料查註紀錄表在卷可參，其
    於有期徒刑執行完畢後，5年以內故意再犯本件有期徒刑以上
    之罪，為累犯，請依刑法第47條第1項之規定加重其刑』。」
    ，並有卷內刑案資料查註紀錄表、矯正簡表可證；又起訴後
    於111年4月6日原審審理時，公訴人已陳述本案之犯罪事實
    詳如起訴書所載，審判長問被告對於被告的全國前案紀錄有
    何意見？（提示並告以要旨），嗣公訴人檢察官就被告之科
    刑為辯論已陳述被告於前案毀損、違反保護令、妨害自由、
    妨害公務、傷害等罪徒刑執行完畢以後於5年以內再犯本件
    有期徒刑以上之2罪，為累犯，依法各加重其刑。故本件檢
    察官已踐行主張並具體指出被告構成累犯並依法加重其刑之
    證明方法，原審卻未審酌被告是否累犯並加重其刑，尚嫌未
    洽，請將原審判決撤銷，更為適當合法之判決等語。
參、原審認定的犯罪事實
　　蔡鎮鴻認其前女友曾將戶籍設在黃信文位在臺中市○○區○○街
    000號房屋（下稱本案房屋），並認黃信文可能知悉其前女
    友現住何處，遂於108年10月3日21時17分許騎乘車牌號碼00
    0-000號普通重型機車（下稱本案機車）前往本案房屋欲加
    以探聽，並經居住在該屋內之黃信文之母吳麗真告知而得知
    黃信文當時並未居住在本案房屋。㈠詎蔡鎮鴻因故心生不滿
    ，隨即基於傷害之犯意，走至本案房屋前停放機車及堆放雜
    物之騎樓處，持不明尖銳工具戳刺吳麗真之四肢，致吳麗真
    受有右側前臂及左側手肘擦挫傷、左側大腿、左側膝部、右
    側小腿及左側小腿開放性傷口、左側無名指挫傷等傷害，經
    吳麗真呼喊求救後，蔡鎮鴻始返回該等騎樓外騎乘本案機車
    離去；㈡又因亦居住在本案房屋內之黃信文之配偶陳㛄榳聽聞
    吳麗真前揭呼喊而接連走至前開騎樓處及騎樓外查看，為蔡
    鎮鴻發覺，蔡鎮鴻見狀復基於傷害之犯意，騎乘本案機車折
    返前開騎樓外，持不明尖銳工具毆打、戳刺陳㛄榳之頭部、
    前臂及後胸壁，致陳㛄榳受有左側臉部、左側前臂及左側後
    胸壁挫傷等傷害，經陳㛄榳呼喊求救並當場撥打手機報警處
    理，而吳麗真亦前來協助陳㛄榳推開蔡鎮鴻後，蔡鎮鴻始騎
    乘本案機車離去。嗣因陳㛄榳報案提供蔡鎮鴻及本案機車特
    徵予警員追查，經警員調閱本案房屋附近道路之監視器錄影
    畫面，始悉上情。
肆、本院的判斷：
一、論罪說明：
　㈠依照原審認定的犯罪事實，被告的行為構成刑法第277條第1
    項傷害罪2罪。被告分別對告訴人吳麗真、陳㛄榳所為戳刺、
    毆打的各個舉止，都是基於同一傷害人身體的犯意，於密接
    時間、相同地點侵害同一法益，均為接續犯。雖然起訴書未
    記載告訴人吳麗真所受右側小腿開放性傷口的傷害，此部分
    為起訴效力所及，法院應逕予審究。被告傷害告訴人吳麗真
    、陳㛄榳的行為，毆打的對象不同，犯意及行為手段當然不
    同，應分別論罪、合併處罰。
　㈡是否適用累犯規定加重其刑的說明：
　⑴檢察官上訴書指明被告前於①101年6月間，因犯違反保護令案
    件，經法院判決處有期徒刑3月確定；②於101年1月間，因犯
    傷害案件，經法院判處有期徒刑3月確定；③於101年5月間，
    因犯毀損他人物品、傷害案件，經法院判處有期徒刑3月、3
    月，應執行刑有期徒刑4月確定；④於101年2月間，因犯毀損
    他人物品案件，經法院判處應執行有期徒刑1年6月確定；⑤
    於101年2月、3月、4月、5月間，因犯毀損、妨害公務、違
    反保護令、恐嚇危害安全案件，經法院判處有期徒刑3月(21
    次)、4月(22次)，應執行有期徒刑2年10月確定。被告上開①
    至⑤所示共35罪，經法院裁定應執行有期徒刑4年確定，於10
    6年10月20日執行完畢。⑥被告前於107年2月間，因犯施用第
    二級毒品案件，經法院判處有期徒刑4月確定，於108年1月3
    日執行完畢，被告於上開有期徒刑執行完畢後之5年內，故
    意再犯本案有期徒刑以上之罪，顯見被告刑罰反應力薄弱等
    情，並提出臺灣臺中地方檢察署檢察官101年度偵字第13222
    號、第4758號、第12842號、第8340號、第8058號、第9273
    號、第9511號、第9934號起訴書、107年度毒偵字第1066號
    聲請簡易判決處刑書、原審法院101年度易字第2308號、沙
    簡字第457號、易字第3662號、102年度簡字第228號、本院1
    02年度上易字第12號、原審法院107年度沙簡字第356號刑事
    判決、本院102年度聲字第1533號刑事裁定為證。又於本院
    審理時，經審判長同意，就被告本案所為是否構成累犯乙情
    ，詢問被告「（問：你有因施用安非他命被判徒刑？）有」
    、「（問：是何時被判刑？）我忘記了」、「（問：依資料
    記載，是在107年2月間，你是否記得？有無此事？《(提示本
    院卷第180頁被告因施用毒品判處4月徒刑）》有此事」、「
    （問：當時是罰金還是執行？）罰金」、「（問：何時繳清
    ？）忘記了」、「（問：資料顯示是108年1月3日易科罰金
    執行完畢，是否正確？）如果有繳應有記載」、「（問：現
    在提示之前案紀錄表，是政府之公文書，有何意見？）沒有
    意見」等語（見本院卷第192至193頁）。可見檢察官係以被
    告前案紀錄表為證據，具體明確指出被告前案紀錄表中有前
    揭施用第二級毒品資料與本案累犯待證事實有關，並釋明被
    告於前揭施用第二級毒品案件108年1月3日執行完畢，於5年
    內再犯本罪，符合刑法第47條累犯之規定，且當事人於本院
    依文書證據之方式調查時，對此亦均無爭執其真正，可認檢
    察官就被告累犯前科事實已實質盡舉證之責任。又檢察官於
    科刑範圍辯論略稱：被告本件犯行為累犯，被告前科累累，
    本次無故刺傷告訴人等，被告顯然對於刑罰反應力薄弱，對
    於刑事執行感知能力不好。依據釋字第775號解釋意旨，縱
    加重其刑，也不違反罪刑相當性及比例原則。因此公訴人認
    有依據刑法第47條累犯之規定加重其刑之必要性等語（見本
    院卷第195頁）。可見檢察官於科刑證據資料調查及科刑辯
    論階段就被告之特別惡性及對刑罰反應力薄弱等情，已具體
    指出證明方法。
　⑵被告於上開前案所受徒刑執行完畢後的5年內，故意再犯本案
    有期徒刑以上之罪，為累犯，依司法院釋字第775號解釋文
    ，本院考量被告前案多次入監執行情形，顯見他未記取教訓
    ，對刑罰的反應力薄弱，具有特別的惡性，而且被告的行為
    對社會治安危害程度重大，因此對被告加重他所犯本案法定
    最低度刑，尚不至於使他所受刑罰超過他應負擔的罪責，也
    不至於使他的人身自由因此遭受過苛的侵害，依刑法第47條
    第1項規定加重其刑，並無罪刑不相當的情形。
二、本院上訴駁回之說明：
  ㈠「法院於審酌被告是否適用累犯規定而加重其刑時，訴訟程
    序上應先由檢察官就前階段被告構成累犯之事實，以及後階
    段應加重其刑之事項，主張並具體指出證明方法後，法院才
    需進行調查與辯論程序，而作為是否加重其刑之裁判基礎」
    、「檢察官若未主張或具體指出證明方法，法院因而未論以
    累犯或依累犯規定加重其刑，基於累犯資料本來即可以在刑
    法第57 條第5款『犯罪行為人之品行』中予以負面評價，自仍
    得就被告可能構成累犯之前科、素行資料，列為刑法第57條
    第5 款所定『犯罪行為人之品行』之審酌事項」，最高法院11
    0年度台上字第5660號判決意旨參照。
　㈡本案檢察官起訴書證據並所犯法條欄雖說明「…5年以內故意
    故意再犯本件有期徒刑以上之罪，為累犯，請依刑法第47條
    第1項之規定加重其刑」等語，另於原審審判期日為科刑辯
    論時，表明「請審酌被告犯罪動機、目的、手段、持不明尖
    銳器傷害的次數及告訴人二人也因此受傷，而且他有毁損機
    車，被告都否認犯行，迄今沒有賠償告訴人損失，被告於前
    案服刑完畢後，於5年内故意再犯有期徒刑以上之罪，為累
    犯，請依刑法第47條第1項規定各加重其刑，請量處有期徒
    刑6月及5月，定執行刑9月」等語(見原審卷第718頁)，顯見
    檢察官就被告何以應依累犯規定加重刑責部分，並未盡到舉
    證責任。原審未依刑法第47條第1項累犯規定加重被告刑責
    ，而將被告構成累犯的前科紀錄列為刑法第57條第5款的量
    刑審酌事由，依當時訴訟程序進行程度，並無違誤。
  ㈢原審雖未及審酌檢察官提起上訴後於本院審理時具體指明被
    告構成累犯的事實及應依累犯規定加重其刑的理由，然而原
    審判決已考量被告前有毀棄損壞、妨害公務、違反家庭暴力
    防治法、妨害自由、違反毒品危害防制條例及多次相類傷害
    等前科紀錄之素行，被告所受教育反映之智識程度、就業情
    形、家庭經濟及生活狀況等一切情狀(見原判決第7頁)，而
    量處被告有期徒刑6月、4月及諭知易科罰金的折算標準。顯
    見原審已將被告構成累犯的前科紀錄，列為科刑審酌事項，
    並綜合考量其他量刑因子而予以充分評價，已斟酌刑法第57
    條各款所列情狀，依照上開說明，本院認為原審判決適用法
    律正確，量刑也沒有不當，檢察官提起上訴以前述事由加以
    指摘，為無理由，應予駁回。
據上論斷，依刑事訴訟法第368條，判決如主文。
本案經檢察官何采蓉提起公訴，經檢察官朱介斌提起上訴，檢察
官施清火到庭執行職務。
中　　華　　民　　國　　111 　年　　9 　　月　　29　　日
          　　刑事第四庭    審判長 法　官  蔡名曜  
　　　  　　　　　　　　　　　     法　官  邱鼎文     
 　 　　　  　　　　　　　　　　   法　官  鄭永玉     
　　　　 　　　　　　　　　　　　             
以上正本證明與原本無異。
如不服本判決應於收受送達後20日內向本院提出上訴書狀，其未
敍述上訴理由者，並得於提起上訴後20日內向本院補提理由書(
均須按他造當事人之人數附繕本)「切勿逕送上級法院」。因疫
情而遲誤不變期間，得向法院聲請回復原狀。
 
                                  書記官  林姿妤 

中　　華　　民　　國　　111 　年　　9 　　月　　29　　日